【裁判字號】    94,交聲,682
【裁判日期】    950511
【裁判案由】    聲明異議
【裁判全文】
臺灣臺南地方法院交通事件裁定         94年度交聲字第682號
移送機關    交通部公路總局嘉義區監理所臺南監理站
受處分人
即異議人    甲○○
上列受處分人因違反道路交通管理處罰條例案件，對於交通部公
路總局嘉義區監理所臺南監理站民國94年11月30日所為之裁決處
分（處分案號：嘉監南字第裁74-S00000000號），聲明異議，本
院裁定如下：
    主  文
原處分關於甲○○汽車駕駛人，駕駛汽車肇事致人受傷逃逸，吊
銷駕駛執照終身不得考領，應予撤銷。
上開撤銷部分甲○○不罰。
    理  由
一、本件聲明異議意旨略以：受處分人即異議人甲○○被警舉發
    於民國94年10月17日17時45分許，駕駛牌照號碼SU-7958號
    自小貨車，在臺南市○○○道與大眾街口，「右轉彎車未讓
    直行車先行肇事致乙○○左側肢體及髖部多處擦傷後逃逸」
    」，經臺南監理站以上開裁決書認異議人有轉彎車不讓直
    行車先行肇事致人受傷逃逸之行為，而裁處鍰新臺幣9百
    元並吊銷駕駛職照終身禁考及記違規點數1點。惟異議人與
    乙○○於四草大道附近發生車輛擦撞，因異議人駕駛貨車，
    未感覺擦撞到乙○○之車輛，故未停車，且乙○○並未受到
    傷害，因為雙方僅有輕微擦撞，異議人根本對車禍發生不知
    情，並非肇事逃逸。為此請求撤銷「永久吊銷駕照不得重新
    考領」之處分。
二、按汽車駕駛人轉彎時，轉彎車不讓直行車先行者，處新臺幣
    6百元以上1千8百元以下罰鍰，並記違規點數1點；汽車駕駛
    人，駕駛汽車肇事致人受傷或死亡，應即採取救護或其他必
    要措施，並向警察機關報告，不得駛離；違者吊扣其駕照3
    個月至6個月；逃逸者吊銷駕駛執照；汽車駕駛人，曾依第
    62條第1項之規定吊銷駕駛執照者，終身不得考領駕駛執照
    ，道路交通管理處罰條例第48條第6款、第62條第1項、第63
    條第1項第1款、第67條第1項分別定有明文。經查：
(1)、本件受處分人即異議人甲○○被警舉發於94年10月17日17時
    45分許，駕駛SU-7958號自小貨車，在臺南市○○○道與大
    眾街口，「右轉彎車未讓直行車先行肇事致乙○○左側肢體
    及髖部多處擦傷後逃逸」，固有臺南市警察局94年10月28日
    南市警交字第S00000000號舉發違反道路交通管理事件通知
    單附卷可稽。
(2)、異議人對於「轉彎車不讓直行車先行」之裁罰並未異議，其
    所異議者為「肇事致人受傷逃逸」部分。經查有關異議人肇
    事致人受傷逃逸之刑責部分業經臺灣臺南地方法院檢察署檢
    察官於94年12月27日以94年度偵字第14932號不起訴處分書
    為不起訴處分，其理由如下：「一、告訴及臺南市警察局第
    三分局報告意旨略以：被告甲○○於民國94年10月17日18時
    19分許，駕駛車牌號碼SU-7958號自用小貨車，沿臺南市安
    南區○○○道由南向北方向行駛，途經該路與大眾街口時，
    不慎與同向在右由告訴人乙○○所騎乘之車牌號碼H3G- 659
    號重型機車發生擦撞，使告訴人乙○○人車倒地，並受有左
    側肢體及髖部多處擦傷等傷害。詎被告竟未停車救護，反而
    逕自駕車逃逸。因認被告涉有刑法第284條第1項前段之過失
    傷害罪嫌及同法第185條之4之肇事逃逸罪嫌。二、被告涉過
    失傷害罪嫌部分: 本件核被告甲○○所涉刑法第284條第1項
    前段之罪，依同法第287條前段之規定，須告訴乃論，惟告
    訴人乙○○已當庭表示撤回告訴，有卷附訊問筆錄可稽，依
    刑事訴訟法第252條第5款之規定，應為不起訴之處分。三、
    被告涉肇事逃逸罪嫌部分: 按犯罪事實應依證據認定之，無
    證據不得認定犯罪事實，刑事訴訟法第154條第2項定有明文
    。訊據被告甲○○固坦承有於上開時、地肇事後並駛離等情
    ，惟堅決否認有逃逸之犯意，辯稱：當時其有下車，並問對
    方傷勢如何，對方說沒有什麼事，可以走等語。經查，被害
    人乙○○於本署偵查中稱：對方（指被告）有下車察看，有
    問伊有沒有怎樣，伊說沒怎樣等語。互核二人所言之情相符
    ，足信被告上開所辯，應為真實。是被告既有停車，與被害
    人互相交談之情狀，顯與肇事後置之不理，或見狀後，未與
    被害人有所交談便行離去等逃逸犯情，相異甚大，自難以被
    告客觀上有駛離行為，遽認被告係基於逃逸犯意駛離。甚者
    ，被告下車與被害人商談，可得預見有遭被害人記下車號、
    己身長相與特徵，而事後因此受追緝之可能，衡諸常情，實
    無再加以逃逸之必要，應信被告駕車駛離現場，實無逃逸之
    犯意。此外，復查並無其他積極證據足認被告有何肇事逃逸
    之犯行，應認其犯罪嫌疑不足。四、依刑事訴訟法第25 2條
    第5款、第10款為不起訴之處分。」，並確定在案，有上開
    不起訴處分書及臺灣高等法院被告前案紀錄表各1份附卷可
    稽。
(3)、證人乙○○於本院94年12月29日調查時證稱：車禍後其左腿
    受傷，異議人有停下問我有無怎樣，我說沒有關係要他先走
    等語，核與其於上開檢察官偵查中所述情節相符。
(4)、依上開(2)、(3)所述，尚難認異議人之駕車駛離係屬肇事致人
    受傷後之逃逸行為，此部分自不得依道路交通管理處罰條例
    第62條第1項及第67條第1項之規定吊銷異議人之駕駛執照及
    限制其終身不得考領駕駛執照。
三、綜上所述，原處分就「肇事致人受傷逃逸」部分之裁罰尚有
    未合，應由本院裁定將該部分之處分撤銷，並另為異議人該
    部分不罰之諭知，以資適法。
四、據上論斷，應依道路交通案件處理辦法第20條前段，裁定如
    主文。
中    華    民    國    95    年    5    月    11     日
                   交通法庭   法  官  林勝利
以上正本證明與原本無異。
如不服本裁定應於送達後5日內向本院提出抗告狀。
                              書記官  陳金堂
中    華    民    國    95    年    5    月    11     日


司法院資訊處製作；財團法人民間司法改革基金會備份。
